臺灣臺中地方法院交通事件裁定　　　　 96年度交聲字第721號
原處分機關　交通部公路總局臺中區監理所
受處分人即　甲○○
異　議　人
上列受處分人因違反道路交通管理處罰條例案件，對於交通部公
路局臺中區監理所民國九十六年六月二十二日所為之處分（中監
違字第裁六○－ＧＤ0000000、六○－ＧＤ000000
0號裁決書），聲明異議，本院裁定如下：
    主    文
原處分關於違反處罰條例之行為，拒絕接受稽查而逃逸部分撤銷
。
前項撤銷部分，不罰。
其餘異議駁回。
    理    由
壹、原處分意旨略以：異議人即受處分人甲○○所有之車牌號碼
    8V－6920號自小客車，於民國九十六年四月十日十三時六分
    許，在臺中市○○路與惠來路口處，因「駕車行經有燈光管
    制之交岔路口紅燈右轉行為」與「違反處罰條例之行為，拒
    絕停車接受稽查而逃逸」違規（按實際駕駛人為甲○○之夫
    賴志清，本件係逕行舉發，以汽車所有人甲○○為被通知人
    製單舉發，惟甲○○並未向處罰機關告知應歸責人），為警
    逕行舉發，而依道路交通管理處罰條例第五十三條第二項、
    第六十條第一項、第六十三條，分別裁處罰鍰新臺幣（下同
    ）九百元，並記違規點數三點，另罰鍰三千元，並記違規點
    數一點。
貳、聲明異議意旨略以：本件舉發之違規事實，並無違規照片可
    佐，且本件若係故意逃逸，何以會在大業路與河南路口為警
    拍照，爰聲請撤銷原處分等語。
參、本案涉及之法律：按汽車駕駛人，行經有燈光號誌管制之交
    岔路口紅燈右轉行為者，處六百元以上一千八百元以下罰鍰
    ；汽車駕駛人有第五十三條之情形者，除依原條款處罰鍰外
    ，並予記違規點數三點；汽車駕駛人，駕駛汽車有違反本條
    例之行為，經交通勤務警察或依法令執行交通稽查任務人員
    制止時，拒絕停車接受稽查而逃逸者，除按各該條規定處罰
    外，處三千元以上六千元以下罰鍰，並記違規點數一點，道
    路交通管理處罰條例第五十三條第二項、第六十條第一項、
    第六十三條第一項第三款、第四十八條第一項第二款、第六
    十條第一項第一款、第三款分別定有明文。次按汽車駕駛人
    之行為有不服稽查指揮而逃逸，當場或不宜攔截掣單舉發者
    ，得對汽車所有人逕行舉發處罰；上開逕行舉發，應記明車
    輛牌照號碼、車型等可資辨別之資料，以汽車所有人為被通
    知人掣單舉發，道路交通管理處罰條例第七條之二第一項第
    四款、第四項亦定有明文。再按逕行舉發者，應按已查明之
    資料填註車牌號碼、車輛種類、車主姓名或地址，並於通知
    單上方空白處加註逕行舉發之文字後，由舉發機關送達被通
    知人。又逕行舉發違反道路交通管理事件，經汽車所有人依
    通知單之應到案日期前到案，並告知違規駕駛人姓名、身分
    證統一編號及住址者，處罰機關應即另行通知違規駕駛人到
    案依法處理；逾應到案日期，處罰機關應依本條例第八十五
    條第三項規定處罰該汽車所有人。
肆、經查:
一、中監違字第裁六○－ＧＤ0000000號裁決部分：
（一）違反交通管理處罰條例案件之審理，除重在發見實體真實
      並保障行為人權益，亦在維護交通秩序，確保交通安全，
      而交通違規案件，對行為人違規事實之舉證，雖應由為裁
      罰行為之行政機關負舉證責任，惟交通違規案件有其動態
      與特性，從而關於證明違規事實證據之證明力，應視具體
      案件認定，考量到交通案件之特性及行政資源之有限性，
      主管機關對於所有違規之案件，並無法皆以拍照或其他方
      式予以舉證，因此，於特定具體案件中，基於交通秩序維
      護及行政效率之考量，在拍照或其他方式之搜證現實上並
      無法行使之情況下，僅以執勤警員之舉發及證詞，尚難逕
      認其證明力當然不足。
（二）異議人所有前揭車輛於九十六年四月十日十三時六分許，
   　 於臺中市○○路與惠來路口處，因「駕車行經有燈光號誌
      管制之交岔路口紅燈右轉行為」違規，為警依法舉發，原
      處分機關乃依道路交通管理處罰條例前揭規定，於同年六
      月二十二日以中監違字第裁六○－ＧＤ0000000號
      裁決書裁處異議人罰鍰九百元並記違規點數三點等情，此
      有臺中市警察局中市警交字第ＧＤ0000000號舉發
      通知單及交通部公路總局臺中區監理所揭裁決書各一紙在
      卷可稽。
（三）證人王裕豐即本件舉發之員警於本院證稱：「本件是我舉
      發，我當時是值勤定點攔查闖紅燈的勤務，當時我站大業
      路上，位置大約在河南路與惠來路的中間，距離河南路與
      惠來路各約五十公尺。當天我看到大業路已經是綠燈，大
      業路往河南路方向有一台貨車過了河南路與惠來路時，我
      就看到被我照相的車輛右轉過來，因為大業路已經是綠燈
      ，所以他當然是是紅燈右轉」、「（問：惠來路右轉大業
      路有無紅燈右轉的號誌？）沒有。他右轉後因為他車速很
      快，他的車子已經開到大業路的分向雙黃線上，他靠著前
      面的那台貨車很近... 」等語（本院卷第十九、二十頁）
      ，並有證人王裕豐所拍攝之異議人車輛照片二幀（本院卷
      第九、十頁）在卷可稽，而證人王裕豐僅係執勤員警，其
      與異議人間並無嫌隙，再依其前揭證詞所述違規事實明確
      ，亦應無誤看或誤為判斷之情事，且警員執行公務本身受
      行政懲處責任之監督，到庭具結作證更以刑罰擔保其真實
      性，殊無甘冒行政懲處及偽證罪責任，而刻意誣陷異議人
      之必要，審酌本件違規之事實係屬駕車行經有燈光號誌管
      制之交岔路口闖紅燈，其違規事實經過之時間甚短，是現
      實上難以拍照存證，揆諸前揭說明，執勤警員縱無其它證
      據存證，亦難憑為異議人有利之認定，至證人賴志清即異
      議人之夫亦為本件實際之駕駛人固於本院證稱：伊係綠燈
      右轉云云，惟查證人賴志清係異議人之夫，且證人賴志清
      於本院甚連其有無行經前揭路段亦僅能證稱：印象中是云
      云，足見其對該日行駛動態之記憶已不甚清昕，再本件證
      人王裕豐所述違規事實明確業如前述，證人賴志清前揭證
      詞，自不足為異議人有利之認定，異議人此部分異議為無
      理由，應予駁回。
二、中監違字第裁六○－ＧＤ0000000號裁決部分：
（一）法院受理交通事件，準用刑事訴訟法之規定，道路交通管
      理處罰條例第八十九前段定有明文；又刑事訴訟法第一百
      五十四條第二項、第三百零一條第一項分別明定犯罪事實
      應依證據認定之，無證據不得認定犯罪事實，又不能證明
      被告犯罪者，法院應諭知無罪之判決，再認定犯罪事實所
      憑之證據，雖不以直接證據為限，間接證據亦包括在內，
      然而無論直接或間接證據，其為訴訟上之證明，須於通常
      一般之人均不致有所懷疑，而得確信其為真實之程度者，
      始得據為有罪之認定，倘其證明尚未達到此一程度，而有
      合理之懷疑存在以致事實審法院無從取得有罪之確信時，
      即應由法院為諭知被告無罪之判決（最高法院七十六年台
      上字第四九八六號刑事判例意旨參照），從而法院於審理
      行為人違反道路交通管理處罰條例案件，如就原處分機關
      所認定之行為人違規之事實仍有合理之懷疑，而無法百分
      之百確信行為人確有該當於道路交通管理處罰條例各該處
      罰條文之構成要件事實時，即應依前揭證據法則，為受處
      分人有利之認定。
（二）證人王裕豐於本院證稱：「（問：你如何取締攔停？）我
      本來站在路邊，看對方紅燈右轉，我就走到靠慢車道的白
      線上，當時他離我約四至五部車的距離。我右手舉起作勢
      要攔停的動作，且有吹一聲的哨子，其他沒有了，當時該
      車沒有任何停頓的動作，往前開走。」、「... 他的車子
      已經開到大業路的方向雙黃線上，他靠著前面的那台貨車
      很近，我過去攔查時，他沒有停就衝過去了，我說的貨車
      就是照片中違規車輛的小貨車。」、「（問：該貨車車頭
      是否比一般車輛高？）是的（按本院卷第二十二頁照片參
      照）」、「（問：違規車輛前方的小貨車有無停頓的動作
      ，情形為何？）他也沒有停頓的動作」等語，惟查警員攔
      停當時，本件車輛既緊鄰前方貨車，且該貨車較異議人車
      輛為高，本件車輛駕駛人之視線自易受前方貨車之高度所
      遮蔽，取締員警僅徒手攔停及吹哨一聲，本件車輛之駕駛
      人得否明確目睹員警攔停之舉動及聽見哨聲，已非無疑，
      又苟警員確有攔停之舉動，以證人王裕豐係於前揭貨車及
      異議人車輛前方攔停之情形觀察，衡情該貨車駕駛人實無
      從確知警員所欲攔停之車輛為何，貨車駕駛人未有何停頓
      之駕駛行為即逕自離去一節，亦有違常情，是本件警員攔
      停動作是否足供本件車輛駕駛人辨別所欲攔停之對象，實
      非無疑，再證人王裕豐固於本院續證稱：「問：據你剛剛
      所述，你攔停時，違規車輛離你還有四五部車的距離，違
      規車輛緊靠前方小貨車，所以攔停雙方均未停車，二輛車
      輛駕駛人如何分辨你究係要攔停何車輛？）我是等小客車
      車頭開過我之後，我才伸手示意要攔停違規車輛的。」、
      「（問：依你所述的攔停舉動，違規車輛駕駛人可否注意
      到你攔停的對象是他？）當天是白天，且我已站在路中間
      ，對方應該可以看到」「我當天是一個人值勤，有著制服
      ，但沒有帶警示棒，我是徒手攔停的」等語，惟此顯與其
      前所證稱之：伊攔停時本件車輛離伊約四至五部車距離等
      情不符，且本件車輛既與前方之貨車相緊接，證人王裕豐
      於小貨車經過後始伸手攔停，其舉動得否足供本件車輛駕
      駛人辨別，亦非無疑，從而依首揭說明，自應為異議人有
      利之認定，此外，原處分機關復無其他積極證據足以證明
      異議人前揭車輛確有拒絕停車接受稽查而逃逸之違規行為
      ，即屬舉證不足，原處分機關遽以裁罰，即有未洽，異議
      人此部分之異議為有理由，應由本院撤銷此部分原處分，
      另諭知異議人不罰，以資適法。
伍、據上論斷，應依道路交通管理處罰條例第八十七條第二項，
    道路交通案件處理辦法第十九條、第二十條前段，裁定如主
    文。
中　　華　　民　　國　　96　　年　　9 　　月　　26　　日
                  交通法庭    法  官  郭書豪
上正本證明與原本無異。
如不服本裁定，應於送達後五日內，向本院提出抗告狀。
                              書記官  陳美虹
中　　華　　民　　國　　96　　年　　9　　月　　26　　日
